【裁判字號】    92,婚,993
【裁判日期】    921231
【裁判案由】    離婚
【裁判全文】
臺灣板橋地方法院民事判決  九十二年度婚字第九九三號
    原      告  甲○○
    被      告  乙○○
    訴訟代理人  黃秀珠律師
右當事人間請求離婚事件，本院判決如左：
    主    文
准原告與被告離婚。
訴訟費用由被告負擔。
    事    實
甲、原告方面：
一、聲明：如主文所示。
二、陳述：兩造於民國（下同）八十八年七月四日結婚，詎被告婚後未盡夫妻忠誠義
    務，屢與外面女子通姦，原告為顧及家庭和諧，初多隱忍規勸，但被告均不置理
    ，原告無奈於九十一年四月二十一日偕朋友張郁婷並會同警方去台北市○○街二
    二四號五樓抓姦成功，在現場拍攝有被告與汪惠美躺在同一張單人床上之照片，
    被告僅著一件內褲、汪惠美身穿休閒服，被告與汪惠美立即在該處與原告簽訂和
    解契約書，被告在契約內向原告認錯並保證不再與汪惠美聯絡、同意給付原告五
    百萬元作為妨害家庭之損害賠償，被告同時簽發本票二張面額各為四百萬元及一
    百萬元給原告。被告之妨害家庭案件目前由台灣板橋地方法院檢察署檢察官以九
    十一年度偵字第一三九九二號偵查中。又被告因氣憤原告的抓姦行動，於九十一
    年五月中旬遺棄原告，出境遠赴大陸，拒絕檢察官的傳訊而經檢察官通緝。為此
    原告認為被告通姦、惡意遺棄原告、且兩造婚姻存有難以維持之重大事由，依民
    法第一○五二條第一項第二款、第五款、同條第二項之規定請求判決離婚，只要
    其中一項有理由即擇一判決准離婚（為選擇合併之訴訟）。
三、證據：提出
    一三九九二號偵查傳票影本一件、兩造於九十一年四月二十一日簽訂之和解契約
    書影本一件、被告簽發之本票影本二張、抓姦照片四張為證，並聲請訊問證人即
    原告之朋友張郁婷。
乙、被告方面：
一、聲明：請求駁回原告之訴。
二、陳述：被告目前住在大陸，被告有打電話給訴訟代理人，表示希望能再給雙方一
    點時間談。原告另外起訴被告及被告之父親偽造文書案件，在檢察官偵查中，另
    外兩造有債務糾紛，原告已請討債公司追債，被告因為顧慮生命安全及精神上壓
    力，所以不得已到大陸分居，兩造分居至今已一年以上。本件兩造簽訂之和解契
    約書內容，除被告的簽名是真實外，其餘都不是被告的筆跡；當時被告是找四、
    五位偵信社人員非法進入瑞安街住宅，被告係於非自由意志下簽署該和解契約書
    及本票，該和解書之內容也未記載通姦之事實，當時被告與汪惠美兩人都有衣著
    ，被告否認證人張郁婷之證言真實性，被告與汪惠美為同事，當天是被告與汪惠
    美在汪惠美住處討論工作的事情到很晚，因此被告當天在汪惠美的住處過夜。
丙、本院依職權向內政部警政署入出境管理局調閱被告之入出境資料。
    理    由
一、兩造係夫妻，現婚姻關係仍存續中，有原告提出之
二、原告主張被告與外遇女子汪惠美通姦，經原告當場抓姦並與被告簽訂和解契約書
    ，被告簽發五百萬元本票賠償原告後，被告竟於九十一年五月中旬出境遠赴大陸
    ，惡意遺棄原告，原告有向檢察官提出對被告之妨害家庭告訴，目前偵查中之事
    實，業據原告提出台灣板橋地方法院檢察署檢察官以九十一年度偵字第一三九九
    二號偵查傳票影本一件、兩造於九十一年四月二十一日凌晨二時十分簽訂之和解
    契約書影本一件、被告簽發之本票影本二張等為證，並經證人即原告之朋友張郁
    婷到庭證稱：「我是原告之朋友，去年四月二十一日我陪原告去抓姦，我看到被
    告與一名女子只穿內衣褲在床上，地點是台北市○○街，後來被告都沒回家，也
    沒與原告聯絡」等語。按兩造於九十一年四月二十一日凌晨二時十分在台北市○
    ○街二二四號五樓簽訂一份和解契約書，被告對契約書末尾的被告簽名已承認為
    真正，堪認該契約書確實係兩造簽訂無誤，依該契約書內容觀之，被告向原告認
    錯並保證不再與汪惠美有任何形式之接觸連繫，被告應給付原告五百萬元作為妨
    害家庭之損害賠償等情，核與被告於九十一年四月二十一日簽發的二張本票面額
    各為四百萬元、一百萬元之事實相符；是以被告否認與汪惠美有不軌事情、否認
    契約真實云云，並不足採。又被告於九十一年五月七日自台灣出境，迄今未回台
    灣之事實，業經本院依職權向內政部警政署調閱被告之入出境資料查明屬實，此
    有該署公函所附被告入出境資料一份在卷可參。綜上情形，堪認原告主張被告與
    汪惠美於半夜共處一室、經原告半夜當場查獲、被告簽訂和解契約書認錯及簽發
    五百萬元本票賠償原告、被告於九十一年五月七日出境台灣迄今不歸之情為真實
    。
三、按有民法第一千零五十二條第一項以外之重大事由，難以維持婚姻者，夫妻之一
    方得請求離婚，民法第一千零五十二條第二項定有明文。其目的在使夫妻請求裁
    判離婚之事由較富彈性。是夫妻間發生足使婚姻難以維持之重大事由者，雖不符
    合該條第一項所列各款情形，亦無不准依該法條第二項訴請離婚之理，最高法院
    八十六年三月四日八十六年度第二次民事庭會議決議可資參考。復按婚姻係以夫
    妻共同生活為目的，配偶應互相協力保持共同生活之圓滿、安全及幸福，因此夫
    妻應相互尊重以增進情感和諧及誠摯之相處，此為維持婚姻之基礎，若此基礎不
    復存在，致夫妻無法共同生活，無復合可能者，即應認有難以維持婚姻之重大事
    由存在。本件被告婚後竟在女同事汪惠美家中二人共同夜宿，無視原告的感受，
    經原告當場查獲後，被告簽訂和解契約書同意賠償原告後，自九十一年五月七日
    出國，避居大陸迄今不回，致兩造分居已一年半以上，足見兩造間婚姻已生重大
    破綻，兩造主觀上亦無繼續維持婚姻之意願，是以兩造婚姻已構成難以維持之重
    大事由。從而，原告依民法第一千零五十二條第二項之規定訴請裁判離婚，於法
    有據，應予准許。
四、雖原告主張另有民法第一千零五十二條第一項第二款通姦、同條項第五款惡意遺
    棄事由訴請判決離婚云云，然原告已表明就其所主張離婚事由中，只要其中之一
    有理由，即請求本院擇一判決准予離婚，因本院已依民法第一千零五十二條第二
    項規定准予離婚，是以就其他事由即無庸再予審認，附此說明。
五、據上論結：本件原告之訴為有理由，並依民事訴訟法第七十八條，判決如主文。
中      華      民      國    九十二    年     十二     月    三十一    日
                                  臺灣板橋地方法院家事法庭
~B法      官  黃惠瑛
右正本證明與原本無異
如對本判決不服，須於收受判決書後二十日內向本院提出上訴狀（須按對造人數附繕
本）。
中      華      民      國    九十二    年     十二     月    三十一    日
~B法院書記官  林月蓉


司法院資訊處製作；財團法人民間司法改革基金會備份。
